臺灣臺南地方法院民事判決
111年度訴字第208號
原      告  王美琴  
被      告  李志強  

上列當事人間請求侵權行為損害賠償事件，原告於刑事訴訟程序
（110年度訴字第579號）提起刑事附帶民事訴訟（110年度附民
字第255號），經本院刑事庭移送前來，本院於民國111年4月21
日言詞辯論終結，判決如下：
    主  文
被告應給付原告新臺幣75,510元，及自民國110年6月22日起至清
償日止，按週年利率百分之5計算之利息。
原告其餘之訴駁回。
訴訟費用由原告負擔。
本判決原告勝訴部分得假執行。
    事實及理由
一、原告起訴主張：被告與伊係鄰居亦為旁系姻親，民國109年7
    月25日8時40分許，被告與訴外人李志軍至伊住處，於伊開
    門後，被告基於傷害之故意，徒手毆打伊，致伊受有頭皮鈍
    傷、兩側性眼瞼及眼周圍區域挫傷、右側前臂挫傷及左側腕
    部擦傷等傷害及身上所配戴之手鐲及玉鐲破裂、變形。被告
    之傷害等行為侵害伊身體健康及財產，自得依民法侵權行為
    損害賠償規定，請求被告給付㈠醫療費用：新臺幣(下同)5,5
    10元；㈡物品毀壞費用：56,000元；㈢精神慰撫金500,000元
    ，伊因本件傷害飽受身心折磨，遇見被告則心生恐懼。並聲
    明：被告應給付原告561,510元，及自刑事附帶民事起訴狀
    繕本送達翌日起至清償日止，按週年利率5%計算之利息。
二、被告則以：伊未毆打原告，原告之請求均無理由等語，資為
    抗辯。並答辯聲明：原告之訴駁回。
三、原告主張前揭事實，被告均否認，並以前揭情詞置辯。是本
    件爭點在於：㈠被告對原告有無傷害及毀壞財物之侵權行為
    ？㈡原告請求被告給付561,510元及法定遲延利息，有無理由
    ？
四、得心證之理由：
　㈠原告主張兩造於上開時地發生紛爭，經核與李志強於刑事案
    件中之陳述相符，自應認為真實。被告雖否認於兩造爭執過
    程中有出手傷害原告，致生原告受有前揭傷害，於刑事案件
    辯稱僅係與原告於前揭時地發生拉扯，而致兩造均跌倒，其
    並未出手毆打原告等語，惟原告因上開紛爭受有頭皮鈍傷、
    兩側性眼瞼及眼周圍區域挫傷、右側前臂挫傷及左側腕部擦
    傷等傷害一節，亦有上開衝突發生後1小時30分左右，原告
    至奇美醫療財團法人柳營奇美醫院（下稱柳營奇美醫院）驗
    傷之該醫院受理家庭暴力事件驗傷診斷證明書可按（刑事卷
    電子卷)，比對傷害部分，如係拉扯時跌倒，受傷範圍應不
    及於頭皮鈍傷、兩側性眼瞼及眼周圍區域挫傷，此部分傷害
    與被告於警詢中陳稱開門以後，被告直接往臉上毆打，大約
    打了7、8下，並倒在地上等情，甚為相符，原告主張遭被告
    毆打以致成傷乙情，應可採信。且與原告所受傷害結果間，
    具有相當因果關係至明。從而，原告依侵權行為法律關係，
    請求被告負損害賠償責任，自屬有據。至於原告另主張上開
    行為導致其身上所配戴之手鐲及玉鐲破裂、變形等情，已為
    被告所否認，又原告於109年7月26日警詢時除提及受傷外，
    並未有身上所配戴之手鐲及玉鐲破裂、變形之陳述，並表示
    提出傷害及私闖民宅告訴，而最後對案件之補充亦僅稱發生
    衝突的過程中，被告有罵髒話等語；而同年12月4日刑事調
    查證據聲請狀雖稱被告亦有毀損犯行，惟所告訴之事實為「
    被告毀壞原告之住家大門，使住家大門正常開合使用，有顯
    著不良之改變」等語；遲於同年月15日檢察官訊問期日始提
    出玉鐲斷裂照片，惟未於訊問中為任何被告毀壞手鐲、玉鐲
    之主張（刑事卷電子卷)，因此，尚難以原告事後所主張之
    「上開行為導致其身上所配戴之手鐲及玉鐲破裂、變形」而
    為被告不利之認定。故原告主張依侵權行為法律關係，向被
    告請求有關毀損手鐲及玉鐲之損害，自屬無據。 
　㈡因故意或過失，不法侵害他人之權利者，負損害賠償責任； 
    不法侵害他人之身體或健康者，對於被害人因此喪失或減少
    勞動能力或增加生活上之需要時，應負損害賠償責任；不法
    侵害他人之身體、健康、名譽、自由、信用、隱私、貞操，
    或不法侵害其他人格法益而情節重大者，被害人雖非財產上
    之損害，亦得請求賠償相當之金額，民法第184條第1項前段
    、第193條第1項、第195條第1項前段分別定有明文。被告因
    上述傷害行為應對原告負侵權行為損害賠償責任，已如前述
    ，故原告請求被告賠償之金額是否准許，茲分述如下：
  ⒈醫療費用部分：
　  原告主張支出醫療費用合計5,510元，為被告所否認。惟原
    告於爭執後即至柳營奇美醫院驗傷，另於2日後至利宗翰中
    醫診所就醫，該診所之診斷證明書亦載「面部挫傷、左手腕
    關節扭挫傷、右下臂挫傷」等情，核與柳營奇美醫院診斷相
    符；另泰和診所係於外科及家醫科就診，均在前揭傷害醫療
    之範圍內，可認原告確有於柳營奇美醫院、利宗翰中醫診所
    及泰和診所為系爭傷害之醫療，是原告所提出之上開醫院及
    診所之單據共計5,510元，並為請求，應認有理由。 
　⒉精神慰撫金部分：
　  按慰藉金之賠償須以人格權遭遇侵害，使精神上受有痛苦為
    必要，其核給之標準固與財產上損害之計算不同，然非不可
    斟酌雙方身分資力與加害程度，及其他各種情形核定相當之
    數額（最高法院51年台上字第223判例參照）；又非財產上
    損害之慰撫金數額，究竟若干為適當，應斟酌兩造身分、地
    位及經濟狀況，俾為審判之依據（最高法院85年度台上字第
    511號判決參照)。本件原告因被告故意之傷害為受有前揭傷
    害，除身體上疼痛外，精神上亦受有相當程度之痛苦，自堪
    肯認，是其請求被告給付精神慰撫金，即應認為有理由。審
    酌本院依職權調閱兩造近年之財產所得、戶籍資料上記載之
    學歷情形，兼衡被告侵害原告身體健康程度及原告所受之傷
    害，精神上所受相當之痛苦等一切情狀，認原告請求之精神
    慰撫金70,000元為有理由。
　⒊綜上，原告因被告之傷害所受之損害金額合計為75,510元【
    計算式：4,510（醫療費用）+70,000(精神慰撫金)=75,510
    】。
五、給付有確定期限者，債務人自期限屆滿時起，負遲延責任；
    給付無確定期限者，債務人於債權人得請求給付時，經其催
    告而未為給付，自受催告時起，負遲延責任；其經債權人起
    訴，或依督促程序送達支付命令者，與催告有同一之效力；
    民法第229條第1、2項分別定有明文。又遲延之債務，以支
    付金錢為標的者，債權人得請求依法定利率計算之遲延利息
    ；但約定利率較高者，仍從其約定利率；而應付利息之債務
    ，其利率未經約定，亦無法律可據者，週年利率為百分之5
    ，亦為同法第233條第1項及第203條所明定。查本件原告依
    侵權行為之法律關係請求被告賠償其損害，並未定有給付之
    期限，是依上開規定，原告請求自附帶民事起訴狀繕本送達
    被告翌日即110年6月22日起至清償日止，按週年利率5%計算
    之利息，核無不合，亦應准許。
六、綜上所述，原告主張依侵權行為之法律關係，請求被告賠償
    75,510元，及自110年6月22日起至清償日止，按週年利率5%
    計算之利息，為有理由，應予准許，逾此部分之請求，則非
    有據，應予駁回。而原告雖未陳明願供擔保，聲請宣告假執
    行，惟其勝訴部分所命給付之金額未逾500,000元，依民事
    訴訟法第389條第1項第5款規定，應依職權宣告假執行。
七、本件事證已臻明確，兩造其餘攻防方法、陳述及訴訟資料，
    經本院斟酌後，核與判決結果不生影響，爰不逐一論列，附
    此敘明。
八、本件原告係利用刑事訴訟程序附帶提起民事請求，並由刑事
    庭裁定移送民事庭審理，依刑事訴訟法第504條第2項規定，
    原告無庸繳納裁判費，惟原告請求手鐲、玉鐲財產損害部分
    ，不符刑事附帶民事訴訟規定，依法應繳納裁判費，依民事
    訴訟法第78條規定，以原告就此部分之請求全部敗訴，諭知
    由原告負擔訴訟費用。 
九、據上論結，本件原告之訴為一部有理由，一部無理由，判決
    如主文。 
中　　華　　民　　國　　111 　年　　5 　　月　　12　　日
                  民事第三庭  法 官  施介元
以上正本係照原本作成。 
如不服本判決，應於送達後20日內，向本院提出上訴狀並表明上
訴理由（須附繕本）。如委任律師提起上訴者，應一併繳納上訴
審裁判費。
中　　華　　民　　國　　111 　年　　5 　　月　　12　　日
                               書記官  曾怡嘉